【裁判字號】    99,訴,1722
【裁判日期】    990629
【裁判案由】    毒品危害防制條例
【裁判全文】
臺灣板橋地方法院刑事判決              99年度訴字第1722號
公  訴  人  臺灣板橋地方法院檢察署檢察官
被      告  甲○○
上列被告因毒品危害防制條例案件，經檢察官提起公訴（99年度
毒偵字第2633號），經被告於準備程序中就起訴事實為有罪之陳
述，經告知簡式審判程序之旨，並聽取當事人之意見後，經合議
庭裁定由受命法官獨任行簡式審判程序，本院判決如下：
    主    文
甲○○施用第一級毒品，累犯，處有期徒刑壹年。
    事    實
一、甲○○於民國82年間因違反肅清煙毒條例等案件，經判處
    有期徒刑判3 年6 月、8 月、3 月，應執行有期徒刑4 年確
    定，於85年2 月17日縮短刑期假釋出監。於87年間因施用
    毒品案件，經裁定送觀察、勒戒後，認無繼續施用毒品之傾
    向，經臺灣板橋地方法院檢察署檢察官以87年度偵字第9991
    、11880 號不起訴處分確定。於88年間因施用毒品案件，
    經本院以88年度毒聲字第2546號裁定令入戒治處所施以強制
    戒治，於89年4 月20日執行完畢，並經本院以88年度易字第
    2666號判決判處有期徒刑10月確定。於同年間因違反槍砲
    彈藥刀械管制條例案件等，經本院以88年度訴字第1305號判
    決分別判處有期徒刑1 年2 月、4 月，應執行有期徒刑1 年
    4 月確定，、經裁定應執行有期徒刑2 年2 月，並經撤
    銷前開假釋，接續執行殘刑2 年5 月4 日，於92年6 月3 日
    縮短刑期假釋出監。於93年間因施用毒品案件，經本院以
    93年度易字第560 號判決判處有期徒刑1 年確定。於同年
    間因違反槍砲彈藥刀械管制條例案件，經本院以93年度訴字
    第1473號判決判處有期徒刑1 年8 月確定，、經裁定應
    執行有期徒刑2 年7 月，並經撤銷前開假釋，接續執行殘刑
    10月1 日，於96年1 月31日縮短刑期假釋出監，至97年10月
    26日保護管束期滿，假釋未經撤銷，以已執行論。於98年
    間因施用毒品案件，經本院分別以98年度訴字第2196號判決
    判處有期徒刑8 月確定、以98年度訴字第3410號判決判處有
    期徒刑1 年確定、以99年度訴字第750 號判決判處有期徒刑
    1 年確定（此部分尚未執行完畢）。詎仍不知警惕，基於施
    用第1 級毒品海洛因、第2 級毒品甲基安非他命之犯意，於
    99 年2月7 日晚間7 時許，在其位於臺北縣土城市○○路○
    段228 巷2 弄7 號4 樓住處內，以將海洛因及甲基安非他命
    混和後燒烤吸食方式同時施用海洛因、甲基安非他命1 次。
    嗣於同日下午10時50分許，在臺北縣板橋市○○街與重慶路
    76巷口前為警查獲，甲○○於有偵查權限之警員發覺其有施
    用第1 級毒品海洛因、第2 級毒品甲基安非他命犯行前，主
    動向警方坦承前開施用第1 級毒品海洛因、第2 級毒品甲基
    安非他命犯行，而查知上情。
二、案經臺北縣政府警察局板橋分局移送臺灣板橋地方法院檢察
    署檢察官偵查起訴。
    理    由
一、本件被告所犯係死刑、無期徒刑、最輕本刑為3 年以上有期
    徒刑以外之罪，其於準備程序中就被訴事實為有罪之陳述，
    經法官告知簡式審判程序之旨，並聽取公訴人、被告之意見
    後，依刑事訴訟法第273 條之1 第1 項規定，經本院合議庭
    裁定，由受命法官獨任進行簡式審判程序審理，核先敘明。
二、被告於警詢、檢察官偵查中及本院審理時對前揭犯罪事實坦
    承不諱，又被告於99年2 月8 日為警採集之尿液，經送臺灣
    檢驗科技股份有限公司檢驗結果，呈鴉片類（嗎啡、可待因
    ）、安非他命類（安非他命、甲基安非他命）陽性反應一情
    ，有臺北縣政府警察局板橋分局偵辦毒品危害防制條例案被
    移送人姓名代碼對照表、臺灣檢驗科技股份有限公司濫用藥
    物尿液檢驗報告各1 份在卷可佐，足認被告自白施用海洛因
    及甲基安非他命一節。再被告於警詢、檢察官偵查中及本院
    審理時供稱係將海洛因及甲基安非他命混合燒烤而同時吸食
    ，而毒品施用方式因人而異，且觀諸行政院國軍退除役官兵
    輔導委員會臺北榮民總醫院93年5 月11日北總內字第093002
    3372號函內容稱：「雖甲基安非他命或海洛因大多分開使用
    ，惟於下列情況會有混用：1.有些海洛因使用者喜好加入甲
    基安非他命以增加其舒暢感覺；2.原先使用甲基安非他命者
    開始嘗試使用海洛因時；3.有些海洛因成癮者偶而會施用安
    非他命來消除海洛因戒斷時出現之不舒服症狀；4.有些海洛
    因販毒者加入甲基安非他命以增加其重量。這兩種藥物同時
    施用不會引起排斥，甚至在欣快感方面有被加強的可能」等
    語，並無排除前開2 種毒品同實施用之可能，復查無其他證
    據證明被告係分別施用海洛因及甲基安非他命，應為被告有
    利之認定，附此敘明。末按施用第1 、2 級毒品為犯罪行為
    ，毒品危害防制條例第10條定有處罰明文。故施用第1 、2
    級毒品者，依前揭規定本應科以刑罰。惟基於刑事政策，對
    合於一定條件之施用者，則依同條例第20條、第23條之規定
    ，施以觀察、勒戒及強制戒治之保安處分。又毒品危害防制
    條例於92年7 月9 日修正公布，自93年1 月9 日施行，其中
    第20條、第23條將施用毒品之刑事處遇程序，區分為「初犯
    」及「5 年內再犯」、「5 年後再犯」。依其立法理由之說
    明：「初犯」，經觀察、勒戒或強制戒治後，應為不起訴處
    分或不付審理之裁定；經觀察、勒戒或強制戒治執行完畢釋
    放後，「5 年內再犯」者，因其再犯率甚高，原實施之觀察
    、勒戒及強制戒治既已無法收其實效，爰依法追訴或裁定交
    付審理。至於經觀察、勒戒或強制戒治執行完畢釋放後，「
    5 年後再犯」者，前所實施之觀察、勒戒或強制戒治已足以
    遮斷其施用毒品之毒癮，為期自新及協助其斷除毒癮，仍適
    用「初犯」規定，先經觀察、勒戒或強制戒治之程序。從而
    依修正後之規定，僅限於「初犯」及「五年後再犯」2 種情
    形，始應先經觀察、勒戒或強制戒治程序。倘被告於5 年內
    已再犯，經依法追訴處罰，縱其第3 次（或第3 次以上）再
    度施用毒品之時間，在初犯經觀察、勒戒或強制戒治執行完
    畢釋放5 年以後，已不合於「5 年後再犯」之規定，且因已
    於「5 年內再犯」，顯見其再犯率甚高，原實施觀察、勒戒
    或強制戒治，已無法收其實效，即應依該條例第10條處罰。
    至於第3 次（或第3 次以上）施用毒品之時間，是否宜有期
    間限制？以多久為適宜？則分屬刑事政策、專門醫學之範圍
    ，非審判機關所能決定，有待循立法途徑解決（參照最高法
    院97年9 月9 日97年度第5 次刑事庭會議決議）。查被告於
    87年間因施用毒品案件，經本院裁定送觀察、勒戒後，認無
    繼續施用毒品之傾向，經臺灣板橋地方法院檢察署檢察官以
    87年度偵字第9991、11880 號不起訴處分確定。於88年間因
    施用毒品案件，經本院以88年度聲字第2546號裁定令入戒治
    處所施以強制戒治，於89年4 月20日執行完畢，經本院以88
    年度易字第2666號判決判處有期徒刑10月確定。於93年間因
    施用毒品案件，經本院以93年度易字第560 號判決判處有期
    徒刑1 年確定。於98年間因施用毒品案件，經本院分別以98
    年度訴字第2196號判決判處有期徒刑8 月確定、98年度訴字
    第3410號判決判處有期徒刑1 年確定、99年度訴字第750 號
    判決判處有期徒刑1 年確定等情，有臺灣高等法院被告前案
    紀錄表1 份在卷可憑，被告前既曾因施用毒品案件經觀察、
    勒戒執行完畢，復於觀察、勒戒執行完畢釋放後5 年內，再
    犯施用毒品案件，經依法追訴處罰，復於本件所認之99年2
    月7 日又犯施用第1 級、第2 級毒品罪，即非屬毒品危害防
    制條例第20條第3 項所規定之「5 年後再犯」之情形，自應
    依法訴追。本件事證明確，被告犯行洵堪認定，自應依法論
    科。
三、按海洛因、甲基安非他命分為毒品危害防制條例第2 條第2
    項第1 款、第2 款所定之第1 級、第2 級毒品，是核被告所
    為，係犯毒品危害防制條例第10條第1 項之施用第1 級毒品
    罪、第2 項之施用第2 級毒品罪。被告因施用而持有第1 級
    毒品海洛因、第2 級毒品甲基安非他命之低度行為，為施用
    行為所吸收，係不罰之前行為，不另論罪。被告同時施用第
    1 級毒品海洛因及第2 級毒品甲基安非他命，係以一行為同
    時觸犯上開二罪，為想像競合犯，依刑法第55條之規定，從
    重依施用第1 級毒品罪論處。被告於警方未發覺其所犯施用
    第1 級毒品海洛因、第2 級毒品甲基安非他命之犯行前，即
    向警方自行陳述其涉犯前開犯行，並接受裁判一節，有被告
    警詢筆錄（見99年度毒偵字第2633號偵查卷第8 頁）在卷可
    參，故被告就前開施用第1 級毒品海洛因、第2 級毒品甲基
    安非他命犯行部分合於刑法第62條前段之自首要件，爰依法
    減輕其刑，並依法先加後減之。被告有如事實欄所示之論罪
    科刑及執行完畢情形，有臺灣高等法院被告前案紀錄表1 份
    附卷可稽，其於徒刑執行完畢後，5 年以內再故意犯本件有
    期徒刑以上之罪，為累犯，應依刑法第47條第1 項之規定加
    重其刑。爰審酌被告前因施用毒品案件，經觀察、勒戒併多
    次論罪科刑，仍未能戒除施用毒品惡習，再犯本件施用毒品
    犯行，顯見其意志不堅，委無足取，併衡其犯罪動機、目的
    ，同時施用第1 、2 級毒品，及所犯施用毒品犯行究為自戕
    行為，且被告犯罪後坦承犯行，態度尚可等一切情狀，量處
    如主文所示之刑。
據上論斷，應依刑事訴訟法第273 條之1 第1 項、第299 條第1
項前段，毒品危害防制條例第10條第1 項、第2 項，刑法第11條
前段、第55條前段、第62條前段、第47條第1 項，判決如主文。
本案經檢察官李美金到庭執行職務。
中    華    民    國    99    年    6     月    29    日
                      刑事第十二庭  法  官  何燕蓉
如不服本判決，應於判決送達後十日內敘明上訴理由，向本院提
出上訴狀（應附繕本），上訴於臺灣高等法院。
上列正本證明與原本無異。
                                    書記官  王元佑
中    華    民    國    99    年    6     月    29    日

司法院資訊處製作；財團法人民間司法改革基金會備份。
